【裁判字號】    99,上易,1231
【裁判日期】    991118
【裁判案由】    毀損債權
【裁判全文】
臺灣高等法院臺中分院刑事判決        99年度上易字第1231號
上  訴  人  臺灣彰化地方法院檢察署檢察官
被      告  丙○○
上列上訴人因被告毀損債權案件，不服臺灣彰化地方法院99年度
易字第16號中華民國99年8月19日第一審判決（起訴案號：臺灣
彰化地方法院檢察署98年度偵續字第96號），提起上訴，本院判
決如下：
    主  文
上訴駁回。
    理  由
一、本案經本院審理結果，認第一審判決以不能證明被告丙○○
    犯罪而諭知無罪，核無不當，應予維持，並引用第一審判決
    書所記載之理由（如附件）。
二、本件檢察官提起上訴意旨略以：被告之債權人另有鄭阿鴦、
    黃士緯、張永成、黃瑞圖等四人，該四人並無優先債權，亦
    無事證足以認定被告對該四人有清償債務之急迫性，而被告
    於民國97年7月29日已經明知臺灣彰化地方法院之假執行判
    決，告訴人乙○○已經取得執行名義，被告卻視假執行之判
    決為無物，反而儘快處分自己及其母親之財產，並於取得價
    金後，立刻清償其一般債權人之債務，其損害告訴人債權之
    意圖明顯。因認原審判決被告無罪，並不妥適，而提起上訴
    請求撤銷原判決，更為適當之判決。
三、按犯罪事實應依證據認定之，無證據不得認定犯罪事實；又
    不能證明被告犯罪或其行為不罰者，應諭知無罪之判決，刑
    事訴訟法第154條第2項、第301條第1項分別定有明文。另認
    定不利於被告之事實，須依積極證據，茍積極證據不足為不
    利於被告事實之認定時，即應為有利於被告之認定，更不必
    有何有利之證據，且刑事訴訟法第161條第1項規定：檢察官
    就被告犯罪事實，應負舉證責任，並指出證明之方法，因此
    檢察官對於起訴之犯罪事實，應負提出證據及說服之實質舉
    證責任，倘其所提出之證據，不足為被告有罪之積極證明，
    或其指出證明之方法，無從說服法院以形成被告有罪之心證
    ，基於無罪推定之原則，自應為被告無罪判決之諭知（參最
    高法院30年上字第816號、92年台上字第128號判例)。
四、本院訊據被告丙○○，堅詞否認有損害告訴人乙○○債權之
    意圖，辯稱：伊積欠他人之債務計有新臺幣（下同）3000多
    萬元，很多債權人天天上門討債，伊即以將變賣房地還債回
    應，債權人們即時常問伊賣房地之情形，並於知道房地賣給
    顏能海後，唯恐錢被伊拿走，即由顏能海交代債權人直接到
    代書那邊拿錢，伊完全沒有經手到錢，伊因為當時債務太多
    ，不知要如何處理，所以也沒通知告訴人去分錢，伊目前還
    有約600萬元的債務尚未償還等語。
五、經查：
(一)、證人顏能海於93年3月6日在檢察官偵訊中具結證稱：「柯麗
    華、鄭竹鈞原本在購買的土地上有抵押權，所以他們的債務
    我也幫丙○○清償，從買賣價金中扣除，還有一個黃士緯，
    我是將兩張30萬元的支票交給許美娟，許美娟再當著我的面
    轉交黃士緯，我幫丙○○清償漁會大約200多萬元，六信大
    約300多萬元，但詳細數字我忘記了，因為我都交給代書辦
    理，代書叫郭育伶。」等語（參偵卷第189-190頁筆錄）。
(二)、證人郭育伶於98年3月16日在檢察官偵訊中具結證稱：「顏
    能海要支付給丙○○的買買價金大部分都是顏能海透過我與
    丙○○處理，代書費由丙○○支付給我。」等語（參偵卷第
    238頁筆錄）。
(三)、證人黃士緯於98年9月30日在檢察官偵訊中具結證稱：「我
    有借丙○○錢，他是陸陸續續跟我借，我都是從華南銀行鹿
    港分行、元大銀行鹿港分行提領現金，去年他還我30萬元，
    他是用賣房子拿到的支票給我，因為我怕丙○○跑掉，所以
    我跟丙○○一起去找跟丙○○買房子的人，那個人姓顏，就
    是他直接將票給我。」等語（參偵續卷第13-14頁筆錄）。
(四)、證人鄭阿鴦於98年9月30日在檢察官偵訊中具結證稱：「丙
    ○○有欠我錢，陸陸續續借的，我都是從我的鹿港信用合作
    社的00000000號帳戶領出，他去年8月19日還我100萬元。」
    等語（參偵續卷第13頁筆錄）
(五)、證人張永成於98年9月30日在檢察官偵訊中具結證稱：「丙
    ○○一年前陸續向我借錢，我都是開臺中中小企銀鹿港分行
    的票給丙○○，他去年8、9月還我30萬元。」等語（參偵續
    卷第14頁筆錄）
(六)、證人黃瑞圖於98年9月30日在檢察官偵訊中具結證稱：「丙
    ○○媽媽有跟我借錢，她從去年開始跟我借，她總共跟我借
    約120萬元，去年8月她有還我30萬元，今年過年她又拿2萬
    元給我。」等語（參偵續卷第14頁筆錄）。
(七)、綜上足徵：被告出賣房地給顏能海後，有很多的債務係由顏
    能海委由代書郭育伶直接幫被告處理，並從應給付給被告之
    價金中扣除，又債權人黃士緯是怕被告跑掉，而直接跟到顏
    能海面前索債，另黃瑞圖是被告母親的債權人，原有120萬
    元的債權，但僅受償32萬元。茲被告之債權人眾多（參原審
    判決附表二及附表三），其中一部分債權人由顏能海直接從
    買受房地之價金中扣除代為處理，債權人黃士緯則緊跟至顏
    能海處受償，復無任何證據證明鄭阿鴦、張永成、黃瑞圖是
    被告主動通知渠等來拿錢，其中黃瑞圖是被告母親的債權人
    ，且未全部獲得清償，是可信本件獲得被告清償之債權人，
    有的是自己積極主動催討，有的是顏能海代為處理，並非被
    告選擇性清償，且黃瑞圖係被告母親之債權人，而被告母親
    既有如原審判決附表一編號7至9所示之土地併予出賣，則以
    部分賣得價金清償被告母親之債權人，也屬理所當然。
六、債權固有優先債權與普通債權之分，惟普通債權並無權利大
    小之別，上訴人既未舉證證明鄭阿鴦、黃士緯、張永成、黃
    瑞圖之債權係屬虛偽債權，則被告於該些債權人上門討債時
    予以清償，並無何不當之處，焉能因此而謂其係故意損害告
    訴人之債權，況原審法院97年度訴字第139號民事判決於97
    年6月30日即諭知告訴人得假執行，而本件房地係97年8月6
    日才送請地政事務所辦理所有權移轉登記（參偵卷第6、37
    頁），告訴人亦非無實現債權之機會。綜上，本院認上訴人
    所舉之證據，並無法證明被告主觀上確有損害告訴人債權之
    意圖。此外，復查無其他積極證據足資證明被告有何上訴人
    所指之前揭犯行，依前揭判例意旨，本件即應為有利於被告
    之認定，更不必有何有利之證據。原審以不能證明被告犯罪
    為由，諭知無罪之判決，並無不合。檢察官上訴意旨，仍執
    前詞，指摘原判決不當，提起上訴，為無理由，應予駁回。
據上論斷，應依刑事訴訟法第373條、第368條，判決如主文。
本案經檢察官甲○○到庭執行職務。
中    華    民    國    99    年    11    月    18    日
            刑事第七庭    審判長法  官  林  榮  龍
                                法  官  王  義  閔
                                法  官  李  秋  娟
上列正本證明與原本無異。
不得上訴。
                                書記官  詹  錫  朋
中    華    民    國    99    年    11    月    18    日

司法院資訊處製作；財團法人民間司法改革基金會備份。
